【裁判字號】    97,交聲,240
【裁判日期】    980116
【裁判案由】    違反道路交通管理處罰條例聲明異議
【裁判全文】
臺灣苗栗地方法院交通事件裁定         97年度交聲字第240號
原處分機關 交通部公路總局新竹區監理所苗栗監理站
異  議  人
即受處分人  乙○○
                    弄48號6.
上列異議人即受處分人因違反道路交通管理處罰條例案件，對於
交通部公路總局新竹區監理所苗栗監理站民國97年11月10日所為
竹監苗字第裁54-AEW698319號處分（原舉發案號：北市警交字第
AEW698319號），聲明異議，本院裁定如下：
    主  文
原處分撤銷。
    理  由
一、原處分意旨略以：異議人即受處分人乙○○所有車牌號碼MG
    -7016 號自用小客車，為第三人甲○○於民國97年6 月4 日
    17時10分許，駕駛於臺北市○○路處為臺北市政府警察局交
    通警察大隊萬華分隊員警舉發「牌照供他車使用（R4-0530
    ）」違規；嗣異議人於舉發通知單所載期限內到案申訴，經
    原處分機關調查後，仍認異議人有上開違規行為明確，乃依
    道路交通管理處罰條例第12條第1 項第5 款暨違反道路交通
    管理事件統一裁罰基準及處理細則第41第4 項規定，於97年
    11月10日裁處異議人罰鍰新臺幣5,400 元，原處分並無不法
    等語。
二、異議意旨略以：異議人所有車輛牌照於96年12月24日家中遭
    小偷侵入時同時遭竊，並非異議人借予第三人甲○○使用，
    且異議人與甲○○素不相識，原舉發機關不察，逕以「牌照
    供他車使用」舉發，苗栗監理站進而以「牌照『借』供他車
    使用」裁罰，不僅裁罰與舉發事由不符，亦與事實相左；況
    異議人已於95年12月底搬離原戶籍地，未收到警察局寄發之
    違規通知單，為此向法院提出異議，請求撤銷原處分等語。
三、經查：
（一）按處理違反道路交通管理事件，有關文書送達之程序，依
      行政程序法之規定，違反道路交通管理事件統一裁罰基準
      及處理細則第11條第1 項第3 款、第5 條分別定有明文。
      又處理上開事件有關文書送達之程序，應依行政程序法之
      規定，處理細則第5 條亦規定甚明。而依行政程序法第72
      條至74條規定，送達，於應受送達人之住居所、事務所、
      營業所為之。於應送達處所不獲會晤應受送達人時，得將
      文書付與有辨別事理能力之同居人、受僱人或應送達處所
      之接收郵件人員。若不能依前述方式為之者，得將文書寄
      存送達地之地方自治或警察機關，並作送達通知書兩份，
      一份黏貼於應受送達人住居所、事務所、營業所或其就業
      處所門首，另一份交由鄰居轉交或置於該送達處所信箱或
      其他適當位置，以為送達。是依前揭規定，寄存送達必須
      送達於應受送達之處所不獲會晤應受送達人，又無法將文
      書交付予有辨別事理能力之同居人、受僱人或應送達處所
      之接收郵件人員時，始能發生合法送達之效力，否則該寄
      存送達即使在形式上符合法律規定（如製作送達通知2 份
      ），仍不能認為合法送達，只能於應受送達人實際取得文
      書時發生送達之效力。
（二）次按違反本條例第12條至第68條之規定者，由公路主管機
      關處罰；前項處罰於裁決前，應給予違規行為人陳述之機
      會，道路交通管理處罰條例第8 條第1 項第1 款、第2 項
      定有明文。又違反道路交通管理處罰條例之行為人，未依
      規定自動繳納罰鍰或未依規定到案聽候裁決，處罰機關固
      得依違反道路交通管理事件統一裁罰基準及處理細則第44
      條第1 項之規定，依該處理細則附件之統一裁罰基準表，
      對行為人逕行裁決，惟該條項規定乃必以行為人經合法收
      受舉發通知單後，無正當理由未依該舉發通知單上所載應
      到案日期為罰鍰之繳納或到案聽候裁決時，方有適用。由
      是可知，倘行為人有違反道路交通管理處罰條例規定之行
      為，裁決機關逕行裁決前，應先合法送達違反道路交通管
      理事件通知單，使違規人有逕行繳納罰鍰結案，或向裁罰
      機關陳述意見或提出陳述書之機會，若未將違反道路交通
      管理事件通知單合法送達予受處分人，即逕行裁決，該裁
      決之處分難謂合法；為保障受處分人權益，自應撤銷裁決
      處分，由原處分機關另為適法之處分。
（三）本件異議人所有車號MG-7016 號之自用小客車，於上揭時
      、地為原舉發機關即臺北市政府警察局交通警察大隊舉發
      「牌照供他車使用（R4-0530 ）」違規乙節，有臺北市政
      府警察局舉發違反道路交通管理事件通知單1 份在卷足憑
      。而上開舉發通知單經原舉發機關以掛號郵寄方式送達，
      寄至異議人之戶籍地址即苗栗縣頭屋鄉潭村10鄰獅潭144
      號，因無法送達遭郵局退回，再由臺北市政府警察局交通
      警察大隊於97年8 月26日以大宗掛號函件聯（編號：0449
      47）辦理寄存送達等情，固有舉發違反道路交通管理事件
      通知單遭郵局退回之戳記書面、臺北市政府警察局交通警
      察大隊97年11月5 日北市警交大執字第09734186700 號函
      各1 份在卷可稽，然異議人已於96年12月28日將戶籍遷入
      新竹市○區○○里○○街210 巷18弄48號6 樓之地址，並
      非上開舉發關所寄送之地址，有個人基本資料查詢結果1
      紙附卷足憑；再者，依據原處分機關即交通部公路總局新
      竹區監理所苗栗監理站97年11月13日竹監苗字第
      0973004070 號 函覆略以：「查旨揭違反道路交通管理事
      件通知單由舉發單位辦理寄存送達，惟送達證書無送達郵
      局日戳、送達時間及寄存郵局章戳，未符送達程序」等語
      ，復參酌卷附之臺北市政府警察局交通警察大隊送達證書
      ，確未見有上開送達郵局日戳、送達時間及寄存郵局章戳
      於其上，因此難認本件違規通知單已合法送達於異議人。
      原處分機關雖另於97年11月17日將違規通知單寄送給異議
      人，且由異議人簽名收受無誤，惟原處分機關係先行裁決
      ，復將裁決書及違規通知單併寄送給異議人，足認其於寄
      發舉發違反道路交通管理事件單後並未給予異議人適當日
      期、適當之機會之陳述意見，即逕自開立裁決書，剝奪道
      路交通管理處罰條例第8 條第2 項賦予異議人陳述意見予
      以救濟之機會至明，揆諸前揭規定，該裁決即難謂為合法
      。
四、綜上所述，本件舉發違反道路交通管理事件通知單既未合法
    送達，原處分機關即不能逕行裁罰。原處分機關疏未見及此
    ，遽行裁罰異議人，其所為裁罰於程序上容有未洽，本院自
    應將原處分撤銷，且毋庸自為裁定，而由原處分機關另為妥
    適之處理。
五、據上論斷，應依道路交通管理處罰條例第87條第2 項、道路
    交通案件處理辦法第20條前段，裁定如主文。
中    華    民    國    98    年    1     月    16    日
                  交通法庭    法  官  林卉聆
以上正本證明與原本無異。
如不服本裁定，應於送達後5 日內向本院提出抗告狀。
                              書記官  楊慧萍
中    華    民    國    98    年    1     月    16    日


司法院資訊處製作；財團法人民間司法改革基金會備份。
